最高法院刑事判決　　　　　　九十四年度台上字第七０一九號
　　上　訴　人　甲○○
　　　　　　　　　　　　16號.
　　選任辯護人　薛西全律師
　　　　　　　　盧兆民律師
上列上訴人因貪污案件，不服台灣高等法院高雄分院中華民國九
十四年九月二十日第二審更審判決（九十四年度上更(一)字第九０
號，起訴案號：台灣高雄地方法院檢察署九十二年度偵字第一二
０八二號），提起上訴，本院判決如下：
    主  文
上訴駁回。
    理  由
按刑事訴訟法第三百七十七條規定，上訴於第三審法院，非以判
決違背法令為理由，不得為之。是提起第三審上訴，應以原判決
違背法令為理由，係屬法定要件。如果上訴理由狀並未依據卷內
訴訟資料，具體指摘原判決不適用何種法則或如何適用不當，或
所指摘原判決違法情事，顯與法律規定得為第三審上訴理由之違
法情形，不相適合時，均應認其上訴為違背法律上之程式，予以
駁回。本件原判決認定上訴人甲○○係前高雄縣大寮鄉第十七屆
鄉民代表會代表，依地方制度法等相關規定，負有監督該鄉鄉公
所施政、執行等職責，為依據法令從事公務之人員。民國九十二
年四、五月間，台灣地區遭受SARS肆虐，高雄醫療廢棄物處理股
份有限公司（下稱高雄醫療廢棄物處理公司）受高雄縣政府之委
託，處理縣轄各鄉鎮因SARS而居家隔離者之醫療廢棄物，因工廠
有排放黑煙情形，經村民反應，上訴人見有機可乘，乃基於勒索
財物之犯意，於同年五月十三日上午十一時許至高雄醫療廢棄物
處理公司，向董事長劉文福、廠長柯佳芳揚稱該公司排放黑煙不
符標準，應回饋鄉民，同時比出三個手指，並稱如未於同月二十
三日鄉民代表會開會前處理，將提案檢討及率眾圍廠弄倒工廠大
門，使其無法繼續經營等語。劉文福詢以「三」指係代表新台幣
（下同）三萬元？或三十萬元？上訴人均搖頭；劉文福再詢問是
否為三百萬元？上訴人始予點頭。劉文福因而心生恐懼，於同月
十五日向台灣高等法院高雄分院檢察署檢舉，經檢察官指揮警方
蒐集證據。司法警察廖育聰即以「高雄醫療廢棄物處理公司董事
長特助廖裕聰」名義，於同月二十日陪同該公司經理林俊澄前往
上訴人住處磋商。上訴人復比出二個手指，表示降為二百萬元，
並稱金額仍有商討餘地，林俊澄則表示要回公司請示，未予答應
。嗣上訴人因懷疑警方已查辦此事，遂未繼續勒索；至同年（原
判決誤為九十三年）六月五日經警拘提到案，而未勒取得逞等情
，爰撤銷第一審之判決，改判仍論處上訴人依據法令從事公務之
人員，藉端勒索財物未遂罪刑，已綜合全部卷證資料，敘明其所
憑之證據及認定之理由，而以上訴人否認犯罪所持之辯解為不足
採，予以指駁綦詳。所為論敘，俱有卷存之證據資料可資覆按，
從形式上觀察，並無判決違背法令之情形存在。按貪污治罪條例
第四條第一項第二款藉端或藉勢勒索財物罪，以行為人憑藉權勢
或假藉事端，以恫嚇、脅迫等方法，使人心生畏怖而索取財物為
要件；至所憑藉之權勢或假藉之端由，不以其職務範圍內者為限
，即與職務有關聯者，亦足當之。原判決以上訴人係前高雄縣大
寮鄉鄉民代表會代表，對於該鄉廢棄物之清除、處理及環境保護
等鄉自治事項，負有監督鄉公所施政、執行之職責，乃利用高雄
醫療廢棄物處理公司處理醫療廢棄物，因有排放黑煙情形，為圖
私人之不法利益，向該公司董事長劉文福、廠長柯桂芳施以恫嚇
，藉端勒索財物（未遂），係犯貪污治罪條例第四條第二項、第
一項第二款藉端勒索財物未遂罪（見原判決第十一面第十七行至
第二十七行），並無判決適用法則不當之違法情形，其事實之認
定與理由之論敘亦無相互矛盾之處。上訴意旨漫稱鄉民代表「並
無在鄉民代表會提案檢討及率眾圍廠弄倒工廠大門」之職權，其
所為與鄉民代表之法定職務無涉等語，砌詞指摘原判決違法，自
非適法之第三審上訴理由。又上訴人係因懷疑警方已調查其藉端
勒索財物之事，致影響繼續勒索之決意，而非己意而中止，應屬
障礙未遂，判決內已論斷翔明（見原判決第十二面第一行至第八
行）。參酌上訴人所提之九十二年五月二十一日談話錄音譯文，
內載上訴人向林俊澄等人稱：「事實刑事組的有來說，意思說我
在工業區有在給人恐嚇嘸？……是剛好那天黑煙囪燒甲按呢，我
才進去，剛好遇到你董仔，結果的時存，現在換我講彼落……鳳
山的刑警隊三組找我去向人說，說什麼我哩向人恐嚇……」等語
（見原審上訴卷第一０一頁），益徵上訴人確於九十二年五月二
十一日即知悉警方已開始蒐證其藉端勒索物之事，至為明灼。上
訴意旨猶以其係己意中止置辯，不符第三審上訴之法定要件。復
查劉文福於九十二年五月中旬請託證人即高雄縣議會議員蔡簡美
雪向上訴人疏通時，仍希冀私下溝通解決問題，故未告知蔡簡美
雪全部實情，從而蔡簡美雪之證言雖未提及劉文福遭到勒索財物
之事，尚無從據為有利於上訴人之證明，判決內已詳敘斟酌取捨
之理由（見原判決第八面第二十七行至第九面第二十三行）。至
劉文福請託蔡簡美雪向上訴人疏通之確實時間為何，不影響原判
決所為之論斷，原審未予調查說明，不生違背法令之問題。再，
本件係檢察官指揮司法警察調查蒐證，司法警察廖育聰於九十二
年五月二十日前往上訴人住處蒐證時，所為談話錄音亦無誘導或
造意之情事；高雄醫療廢棄物處理公司雖無九十二年五月十三日
上訴人在該公司內談話之錄影帶，仍不足以推翻原判決綜合全部
證據資料所為之事實認定，判決內俱已逐一論列（見原判決第六
面第二十五行至第八面第十九行、第十一面第一行至第六行）。
經核於法無違，不得憑己見再事爭執，而據為第三審上訴之合法
理由。另檢察官是否曾列程培弘為偵查對象？與上訴人應負之正
犯責任無涉。上訴意旨所稱各節，徒就原審採證認事職權之適法
行使，暨判決內已明白論斷之事項，漫事指摘，均與法律規定得
為第三審上訴理由之違法情形，不相適合，其上訴為違背法律上
之程式，應予駁回。
據上論結，應依刑事訴訟法第三百九十五條前段，判決如主文。
中　　華　　民　　國　九十四　年　 十二 　月　 十五 　日
                      最高法院刑事第二庭
                          審判長法官  紀　俊　乾
                                法官  黃　正　興
                                法官  陳　東　誥
                                法官  花　滿　堂
                                法官  陳　世　淙
      本件正本證明與原本無異
                                      書  記  官
中　　華　　民　　國　九十四　年　 十二　 月　 十九　 日
                                                      J
